最高法院刑事判決　　　　　　九十四年度台上字第三七五二號
　　上 訴 人
　　即自訴人　己○○
　　被　　告　戊○○
　　　　　　　壬○○
　　　　　　　甲○○
　　　　　　　癸○○
　　　　　　　丙○○
　　　　　　　子○○
　　　　　　　辛○○
　　　　　　　　　　　處）
　　　　　　　丁○○
　　　　　　　　　　　計處）
　　　　　　　庚○○
　　　　　　　　　　　法院會計室）
　　　　　　　乙　○
上列上訴人因自訴被告等瀆職等案件，不服台灣高等法院中華民
國九十二年六月三十日第二審判決（九十二年度上訴第八七三號
，自訴案號：台灣台北地方法院八十八年度自更(一)字第四二號）
，提起上訴，本院判決如下：
    主  文
上訴駁回。
    理  由
一、得上訴部分：
按刑事訴訟法第三百七十七條規定，上訴於第三審法院，非以判
決違背法令為理由，不得為之。是提起第三審上訴，應以原判決
違背法令為理由，係屬法定要件。如果上訴理由狀並未依據卷內
訴訟資料，具體指摘原判決不適用何種法則或如何適用不當，或
所指摘原判決違法情事，顯與法律規定得為第三審上訴理由之違
法情形，不相適合時，均應認其上訴為違背法律上之程式，予以
駁回。本件上訴人自訴意旨如原判決一、所載，其中關於自訴被
告戊○○涉犯刑法第二百十三條、第二百十一條等罪嫌部分；被
告癸○○涉犯刑法第二百十三條、第一百六十九條等罪嫌部分；
被告壬○○、丙○○、丁○○、子○○、辛○○、乙○、甲○○
、庚○○涉犯刑法第二百十三條、第一百六十九條、第二百十一
條等罪嫌部分；上開部分分別經原判決維持第一審所為不受理或
無罪之判決，駁回上訴人在第二審之上訴。上訴人上訴意旨略以
：（一）、上訴人於原審審判期日突因血尿不止，重病住院，並
曾請病假企求改期，原審不顧自訴人無法出席，而通知檢察官擔
當訴訟，仍屬違背法令。（二）、上訴人無拒絕移交違法失職情
節重大之情形，原審未依聲請向公務員懲戒委員會，函調該會民
國八十六年度鑑字第八三九七號案件全部卷宗，以判斷上訴人有
無拒絕移交之情事，有證據調查未盡之違法。（三）、上訴人係
自訴被告等涉犯刑法第一百六十九條之誣告罪，原判決以被告等
瀆職案件審理判決，有請求事項未予審判之違法。且原判決就自
訴意旨未明確記載，致不能認定判決範圍，復對「自訴人有無拒
絕移交」亦未明確記載，影響被告等有無誣告行為不明，其判決
顯然違背法令云云。
惟查：（一）、依卷內資料，原審原指定九十二年六月三日為審
判期日，嗣上訴人檢附同年四月、五月之醫藥費收據，及同年六
月二日醫院預約掛號明細單等以因病行動不便請求改期，原審乃
另行指定同月十七日為審判期日，上訴人復於同月十二日以相同
理由並以前已檢附治療診斷證明為由再度請求延期；則上訴人並
無提出該審判期日確係有因病不能到庭之證明，原審乃依當時有
效之刑事訴訟法第三百三十一條第一項、第二項規定，以上訴無
正當之理由不到庭而認為有必要情形，乃通知檢察官擔當訴訟，
依法並無不合。（二）、原判決援引第一審判決，而第一審判決
於理由欄三以前台灣省物資局經前台灣省政府核定裁撤該局東區
業務處，改設花蓮供應站，上訴人係該局東區業務處兼辦會計員
，因拒絕配合辦理東區業務處業務移交、污辱長官、恐嚇同事、
影響機關工作紀律等違法失職等情事，而經該局會計室召集臨時
考績委員會作成擬請依規定予以懲處，再函請前台灣省政府主計
處審查核定，將上訴人函送公務員懲戒委員會審議，經該委員會
議決將上訴人「降一級改敘」等情，被告戊○○、甲○○、壬○
○、庚○○等人並無上訴人自訴所指之涉犯誣告、偽（變）造公
文書、公務員登載不實等罪嫌，而為其等此部分無罪之諭知，已
參酌全案卷證資料，並依職權向公務員懲戒委員會調閱該議決書
全卷，說明其認定之理由；原判決以核無不合，乃予維持。上訴
意旨並未就原判決上開已說明事項，究有如何違背法令之情形，
為具體之指摘。又原判決於理由欄一、自訴事實內，已分別詳載
上訴人對被告等十人之各自自訴事實及其所犯罪嫌，並詳為註明
其所據之自訴狀；上訴意旨(二)(三)所指俱與卷內資料不符，均非適
法之第三審上訴理由。本件上開上訴意旨所指，與法律規定得為
第三審上訴理由之情形不相適合，其此部分之上訴違背法律上之
程式，應予駁回。
二、不得上訴部分：
按刑事訴訟法第三百七十六條所列各罪之案件，經第二審判決者
，不得上訴於第三審法院，法有明文。上訴人自訴意旨如原判決
一、所載，其中關於自訴被告戊○○、甲○○涉犯刑法第三百零
四條罪嫌部分；被告壬○○涉犯刑法第三百零五條、第三百十條
第二項、第三百零四條罪嫌部分；被告癸○○涉犯刑法第三百零
五條、第三百十條第二項罪嫌部分；分別經原判決維持第一審所
為不受理或無罪之判決，駁回上訴人在第二審之上訴。上開部分
，均核屬刑事訴訟法第三百七十六條第一款之案件。依上揭說明
，此部分既經第二審判決，自不得上訴於第三審法院，上訴人竟
復就此部分一併提起上訴，顯為法所不許，亦應予以駁回。
據上論結，應依刑事訴訟法第三百九十五條前段，判決如主文。
中　　華　　民　　國　九十四　年　　七　　月　十四　　日
                      最高法院刑事第十二庭
                          審判長法官  謝　俊　雄
                                法官  陳　世　雄
                                法官  蘇　振　堂
                                法官  吳　信　銘
                                法官  林　永　茂
      本件正本證明與原本無異
                                      書  記  官
中　　華　　民　　國　九十四　年　　七　　月　二十一　日
                                                   Ｒ
